【裁判字號】    95,訴,433
【裁判日期】    951108
【裁判案由】    傷害致死
【裁判全文】
臺灣屏東地方法院刑事判決               95年度訴字第433號
公  訴  人  臺灣屏東地方法院檢察署檢察官
被      告  乙○○
                    號（
被      告  戊○○
                    （
上列二人共同
指定辯護人  本院公設辯護人甲○○
被      告  丁○○  男  35歲.
                    身分證統一.
                    住屏東縣恆.
指定辯護人  陳世明律師
上列被告因傷害致死案件，經檢察官提起公訴（95年度偵字第
945 號），本院判決如下：
    主  文
戊○○、乙○○、丁○○共同傷害人之身體，因而致人於死，戊○○累犯，處有期徒刑捌年，乙○○處有期徒刑柒年陸月，丁○○處有期徒刑柒年。
扣案之圓形木椅貳張、柴刀壹把 (刀頭與木柄已分離)、 鋤頭壹
把均沒收。
    事  實
一、戊○○曾於民國93年間因違反家庭暴力防治法案件，經本院
    分別判處有期徒刑3 月及6 月確定，經接續執行，於94年8
    月8 日執行完畢，竟仍不知警惕。緣乙○○、戊○○、丁○○（戊○○表弟）3 人與詹振明於95年2 月2 日下午至晚間
    之某時，在屏東縣恒春鎮○○里○○路130 巷37號戊○○住
    處共同飲酒，戊○○因懷疑詹振明擅自取用其辣椒而質問詹
    振明，引起詹振明之不悅，2 人進而發生口角。詎戊○○竟
    基於普通傷害之犯意，先徒手毆打詹振明一巴掌，進而分持
    圓形木椅、柴刀之木柄毆打詹振明，在場的乙○○、丁○○
    見狀，也不滿詹振明擅自取用物品的行為，旋與戊○○共同
    基於普通傷害之犯意聯絡，乙○○亦分別以鋤頭之木柄，或
    徒手毆打詹振明，丁○○則徒手毆打詹振明，造成詹振明頭
    部左頂枕交界處裂傷、頭皮下多處出血、顏面多處瘀傷、兩
    上肢及後背多處大面積皮下和肌肉內出血，並因此不支倒地
    ，乙○○、戊○○、丁○○見狀並不以為意，任由詹振明倒
    在地上未予送醫救治，致詹振明於同日晚間某時至次日95年
    2 月3 日凌晨2 時之間，因失血過多而死亡。嗣於95年2 月
    3 日凌晨2 時左右，乙○○、戊○○至附近方文君住處告知
    方文君：「戊○○家裡死了1 個人」，方文君因此於同日凌
    晨2 時11分以電話向警方報案，警方接獲報案後趕至現場查
    看，發現詹振明已陳屍在戊○○住處客廳內，事後警方並在
    現場查扣戊○○所有供本件犯行所用之圓形木椅2 張、柴刀
    1 把 (刀頭與木柄已分離)、 鋤頭1 把，及另扣得紅色塑膠
    繩1 條、沾有血跡之鐵器1 片、沾有血跡之毛巾1 條、沾有
    血跡之上衣2 件（分別係乙○○及戊○○所有）、褲子1 件
    （詹振明所有）、米酒1 瓶、鋸子1 把。
二、案經屏東縣警察局恒春分局報請臺灣屏東地方法院檢察署檢
    察官偵查起訴。
    理  由
壹、證據能力部分
    按證人依法應具結而未具結者，其證言不得作為證據；又被
    告以外之人於審判外之言詞或書面陳述，除法律有規定者外
    ，不得作為證據，刑事訴訟法第158 條之3 、第159 條第1
    項分別定有明文。經查：
(一)本件共同被告乙○○於95年2 月8日 之偵查筆錄、被告戊○○於95年2 月3 日之警詢筆錄、同年2 月10日之偵查筆錄，
    對被告丁○○而言，俱屬被告以外之人於審判外之陳述，偵
    查筆錄亦未經共同被告乙○○、戊○○以證人之身份具結供
    證，被告丁○○之指定辯護人復否認上開筆錄之證據能力，
    依首開法條規定，上開警詢及偵查筆錄均不得作為證據使用
    。
(二)證人丙○○於95年2 月3 日之2 次警詢筆錄，對被告丁○○
    而言，亦屬被告以外之人於審判外之陳述，且證人丙○○於
    本院審理中證稱：其於警詢時尚屬酒醉之狀態等語（本院卷
    第151 頁背面），足認其上開證言之任意性亦屬可疑，不具
    有「特別可信之情況」，被告丁○○之指定辯護人復爭執上
    開警詢筆錄之證據能力，依首開法條規定，自不得作為證據
    。
貳、實體部分
一、訊據被告乙○○、戊○○對於因細故毆打被害人詹振明，致
    被害人因而死亡之事實固不諱言，惟均辯稱：僅空手毆打被
    害人，並無持任何工具，且被害人被毆打後有出去一段時間
    再回來，才倒在地上云云。然查：
(一)被害人詹振明確因本件毆打傷害致頭部左頂枕交界處裂傷、
    頭皮下多處出血、顏面多處瘀傷、兩上肢及後背多處大面積
    皮下和肌肉內出血，因而造成大出血死亡之事實，業經臺灣
    屏東地方法院檢察署檢察官督同法醫師相驗明確，並解剖後
    送請法務部法醫研究所鑑定屬實，有相驗屍體證明書、鑑定
    驗斷書、相驗筆錄及法務部法醫研究所（95）醫鑑定第0283
    號鑑定書附卷可憑。足認被害人之死亡，與被告等之毆打行
    為間確有相當因果關係。
(二)扣案木棒（即柴刀之木柄）及被告乙○○所著衣服上採集之
    血跡，其DNA 與詹振明之DNA -STR型別相同，有內政部警政
    署刑事警察局95年3 月10日刑醫字第0950024070號鑑驗書附
    卷可稽（偵查卷第183 頁），足以佐證被告乙○○確實有毆
    打詹振明，及扣案之木棒有被使用作為毆打詹振明之工具，
    木棒因此才會沾到詹振明之血液。
(三)證人即現場目擊者丙○○於偵查及本院審理中均具結供證：
    當時戊○○是以圓板凳、柴刀刀柄毆打死者，乙○○則以鋤
    頭之木柄毆打死者，死者被打後有想要跑，但又被捉住毆打
    ，直到躺在地上，都沒有再出去等語（偵查卷第195 、197
    頁，本院卷第151 頁背面、第152 頁），證人丙○○與被告
    戊○○、乙○○並無仇隙，衡情並無挾怨誣攀之可能，足認
    證人丙○○之證言係屬真實可採。
(四)參酌被害人所受之傷勢，其頭部左頂枕交界處有明顯裂傷，
    且案發現場即被告戊○○住處客廳內有多處血跡（見相驗卷
    第31至35頁）等情觀之，苟被告等單純徒手毆打，理應不會
    造成裂傷及血跡四濺之情形。此外，復有證人丙○○指證之
    作案工具圓形木椅2 張、柴刀1 把 (或稱掃刀或長柄鐮刀，
    刀頭與木柄已分離)、 鋤頭1 把等扣案足佐。
    綜上，被告2 人上開所辯，俱屬避就飾卸之詞，均不足取。
    事證明確，被告2 人犯行堪予認定。
二、另訊之被告丁○○矢口否認有上開傷害致死之犯行，辯稱：
    伊是案發前1 天即95年2 月1 日前往戊○○住處飲酒，95年
    2 月2 日當天伊不在場，伊並未出手毆打被害人云云。經查
    ：
(一)證人即共同被告戊○○於本院審理中具結供證：我與被害人
    發生口角後，我先打被害人一巴掌，後來我們就打起來，在
    旁之乙○○、丁○○也有接著打被害人等語（本院卷第117
    頁），證人即共同被告乙○○亦於審理時結證稱：戊○○與
    被害人發生爭執進而互毆時，伊與丁○○均有毆打被害人等
    語（本院卷第122 頁背面、第123 頁背面）。證人戊○○、
    乙○○與被告丁○○並無嫌隙，戊○○更為丁○○之表哥，
    均無設詞誣攀丁○○之動機，足認被告丁○○確於案發當時
    在場且有出手毆打被害人無訛。
(二)被告丁○○於偵查中亦供承：95年2 月2 日當天下午有至戊○○家中喝酒，並被一名頭髮染成紅色之男子（指認是乙○○）毆打一拳後就離開等語（偵查卷第120 頁），證人乙○○於本院審理中亦具結供證：我們3 人（即乙○○、戊○○
    、陳景國）打完死者後，就喝酒，之後伊與丁○○發生口角
    ，就打起來，打完後，丁○○才跑掉等語（本院卷第123 頁
    背面），就上開供證情詞參互以觀，益證被告丁○○案發當
    時確有在場，且係在毆打被害人之後才離開。
(三)證人丙○○於偵查中具結供證：我去的時候，有3 個人在打
    死者，我知道的有戊○○、乙○○，另一個人我不知道名字
    等語（偵查卷第195 頁），已明確證稱係有3 個人出手毆打
    被害人，雖因不知另名出手毆打者之姓名而未具體指認，然
    參酌證人即共同被告戊○○及乙○○上開證言，應可確認該
    名出手毆打者即為被告丁○○。至證人丙○○於本院審理中
    固供證：當天打死者共有幾人我不知道，但我知道有乙○○
    、戊○○，另外丁○○我確定不在現場云云（本院卷第151
    頁），然核與其於偵查中及證人戊○○、乙○○於本院審理
    中之供證情詞不符，顯係事後迴護被告丁○○之證言，洵不
    足取。
    綜上，被告丁○○空言否認有毆打被害人云云，洵屬飾卸刑
    責之詞，並不足採。事證明確，被告丁○○犯行堪予認定。
三、按行為後法律有變更者，適用行為時之法律，但行為後之法
    律有利於行為人者，適用最有利於行為人之法律，刑法第2
    條第1 項定有明文。本件被告行為後，刑法及刑法施行法業
    於94年2 月2 日經總統以華總一義字第09400014901 號令修
    正公布，並於95年7 月1 日施行（下稱新刑法，修正前刑法
    下稱舊刑法），參酌最高法院95年5 月23日刑事庭第8 次會
    議決議意旨，刑法第2 條第1 項之規定，係規範行為後法律
    變更所生新舊法律比較適用之準據法，於新刑法施行後，應
    適用刑法第2 條第1 項之規定，為「從舊從輕」之比較。另
    於比較時應就罪刑有關之共犯、未遂犯、想像競合犯、牽連
    犯、連續犯、結合犯，以及累犯加重、自首減輕暨其他法定
    加減原因（如身分加減）與加減比例等一切情形，本於統一
    性及整體性原則，綜其全部罪刑之結果而為比較。茲就本件
    新舊法比較情形說明如下：
(一)按「二人以上共同實施犯罪之行為者，皆為正犯」，修正前
    刑法第28條定有明文。而修正後刑法第28條規定為「二人以
    上共同『實行』犯罪之行為者，皆為正犯」。本件被告3 人
    所為傷害致死犯行，均屬實行犯罪行為之正犯，則適用舊法
    規定論擬，對被告3 人並無不利。
(二)修正前刑法第47條規定：「受有期徒刑之執行完畢，或受無
    期徒刑或有期徒刑一部之執行而赦免後，五年以內再犯有期
    徒刑以上之罪者，為累犯，加重本刑至二分之一」。而修正
    後刑法第47條第1 項規定：「受徒刑之執行完畢，或一部之
    執行而赦免後，五年以內『故意』再犯有期徒刑以上之罪者
    ，為累犯，加重本刑至二分之一」。本件被告戊○○依修正
    前或後之刑法第47條規定，均應論以累犯，是適用行為時之
    舊法規定論擬，對被告戊○○並無不利。
    綜合上述比較新舊法之結果，本件仍應適用修正前刑法相關
    規定論處。
四、按殺人罪與傷害致死罪，其區別之標準，乃在於犯罪行為人
    之犯意，而認定犯意，應就所調查之證據資料，本於經驗法
    則與論理方法，綜合研求，以為心證之基礎（最高法院86年
    度台上字第2278號判決意旨參見）。查本件被告乙○○、戊○○、丁○○與被害人詹振明彼此間並無深仇大恨，詹振明
    於案發前尚且寄宿於戊○○家中，案發當時4 人復一起飲酒
    作樂，顯見被告3 人並無殺害被害人之動機。再參以本件純
    係酒後口角爭執所引起之鬥毆，且被告3 人所使用之工具乃
    係圓形木椅、柴刀木柄、鋤頭木柄，皆非利器，苟被告等有
    殺人之犯意，大可以柴刀、鋤頭尖銳部分直接砍殺，何須刻
    意避免而以木柄處毆擊，足見被告3 人於行為時應僅有傷害
    之犯意甚明。至被告3 人於傷害被害人之後，未予送醫救治
    ，實係因酒醉延誤所致（此由卷附案發後被告戊○○、乙○○之酒測值仍分別高達1.27MG/L、1.37MG/L即可得知，警卷
    第48、50頁參見），並非主觀上預見此可能導致被害人死亡
    之結果，而故意不予救治。至證人丙○○於偵查中固指證：
    被告戊○○有拿紅色尼龍繩勒被害人頸部云云，然被害人於
    法醫相驗鑑定時，頸部並無發現創傷或勒痕，有法務部法醫
    研究所（95）醫鑑定第0283號鑑定書附卷可稽，偵查卷第97
    頁背面），是證人上開指證應非真實，不足憑以認定被告等
    有殺人之犯意。又被告等之傷害行為與被害人之死亡間確有
    相當因果關係。是核被告乙○○、戊○○、丁○○3 人所為
    ，均係犯刑法第277 條第2 項前段之普通傷害致死罪。渠3
    人間就上開犯行，有犯意聯絡及行為分擔，皆為共同正犯。
    被告戊○○曾於93年間因違反家庭暴力防治法案件，經本院
    分別判處有期徒刑3 月及6 月確定，經接續執行，迄94年8
    月8 日執行完畢，有臺灣高等法院被告前案紀錄表附卷可稽
    ，其於有期徒刑執行完畢後，五年以內再犯本件有期徒刑以
    上之罪，應依修正前刑法第47條累犯規定，加重其刑。爰審
    酌被告3 人僅因酒後細故爭執即動手毆打被害人，並因而致
    被害人大量出血而死亡，犯罪情節非輕，然考量被告乙○○
    、戊○○雖持物品毆擊被害人，對被害人造成之傷害較重，
    惟手段尚非兇殘，事後坦認部分犯行，頗有悔意，被告丁○○雖否認犯行，但僅徒手毆打，涉案情節較輕，被告戊○○
    尚構成累犯，被害人極重度脂肪肝病變、營養不良，乃造成
    其死亡之協同原因（有法務部法醫研究所（95）醫鑑定第
    0283號鑑定書附卷可憑），及渠等迄未與被害人家屬達成和
    解等一切情狀，分別量處如主文所示之刑，以資懲儆。扣案
    之圓形木椅2 張、柴刀1 把 (刀頭與木柄已分離)、 鋤頭1
    把，乃共犯戊○○所有，且係供本件傷害致死犯行所用之物
    ，爰依刑法第38條第1 項第2 款規定宣告沒收。
據上論斷，應依刑事訴訟法第299 條第1 項前段，刑法第2 條第
1 項前段、第277 條第2 項前段、第38條第1 項第2 款、修正前
刑法第28條、第47條，判決如主文。
本案經檢察官林吉泉到庭執行職務。
中    華    民    國    95    年    11    月    8    日
                  刑事第三庭 審判長 法  官  吳永宋
                                    法  官  林雅莉
                                    法  官  趙家光
以上正本證明與原本無異。
如不服本判決應於收受本判決送達後十日內向本院提出上訴書狀，
其未敘述上訴理由者，並得於提起上訴後十日內向本院補提理由
書狀（均須按他造當事人之人數附繕本）「切勿逕送上級法院」
中    華    民    國    95    年    11    月    8    日
                                書記官  陳勃諺
附錄本案論罪科刑條文
中華民國刑法第277條
傷害人之身體或健康者，處 3 年以下有期徒刑、拘役或 1 千元
以下罰金。
犯前項之罪因而致人於死者，處無期徒刑或 7 年以上有期徒刑；
致重傷者，處3 年以上10年以下有期徒刑。


司法院資訊處製作；財團法人民間司法改革基金會備份。
